臺灣高等法院刑事判決　　　　　　　　　　　　　　九十年度上易字第三五五○號
　　上　訴　人　臺灣板橋地方法院檢察署檢察官
　　被　　　告　甲○○
　　被　　　告　乙○○
右上訴人因被告等贓物案件，不服臺灣板橋地方法院九十年度易字第一八一五號，中
華民國九十年九月七日第一審判決（起訴案號：臺灣板橋地方法院檢察署八十九年度
偵字第一六五六六號、九十年度偵字第四五四四號），提起上訴，本院判決如左：
    主  文
上訴駁回。
    理  由
壹、公訴意旨如附件起訴書所載。
貳、按犯罪事實應依證據認定之，無證據不得推定其犯罪事實﹔不能證明被告犯罪應
    諭知無罪之判決，刑事訴訟法第一百五十四條、第三百零一條第一項分別定有明
    文。又認定犯罪事實應憑積極證據，倘積極證據不足以為不利於被告事實之認定
    時，即應為有利被告之認定，更不必有何有利之證據；又認定犯罪事實所憑之證
    據，其為訴訟上之證明，須於通常一般之人均不致於有所懷疑，而得確信其為真
    實之程度者，始得據之為有罪之認定，倘其證明尚未達到此一程度，而有合理性
    懷疑之存在時，即無從為被告有罪之確信，最高法院三十年上字第八一六號、七
    十六年臺上字第四九八六號分別著有判例。又刑事訴訟法第三百零二條第一款規
    定，案件曾經判決確定者，應諭知免訴之判決，此項訴訟法上所謂一事不再理之
    原則，關於實質上一罪或裁判上一罪，均有其適用，牽連犯係裁判上一罪，如其
    方法或結果之犯罪行為，業經判決確定，其效力當然及於全部，倘檢察官復就牽
    連犯中之方法或結果行為，重行起訴，即應諭知免訴之判決，不得再予論科，最
    高法院六十年度台非字第七七號判例、四十九年度台非字第二十號判例，可資參
    照。
參、被告甲○○部份：
一、公訴人認被告甲○○涉犯刑法第三百四十九條第二項之故買贓物罪嫌，係以丙○○之指訴、車輛竊盜車牌失竊資料個別查詢報表、車輛電腦盒條碼解碼後顯示出
    車身號碼ＡＣＡ六三一四ＲＦＫ六０三四五號之照片、牌照號碼ＦＢ─三一０五
    號自用小客車原車主葉保茨之供述、牌照號碼ＦＢ─三一０五號自用小客車車損
    照片肆張、臺北市監理處八十九年十二月十八日北市監三字第八九六三九六八八
    ００號函及函附之汽車過戶登記書、證人游健志及黃政熾證述情節、宜蘭縣警察
    局舉發違反道路交通事件通知單等為據。訊據被告甲○○固不否認有向乙○○購
    買車號ＦＢ－三一０五號自用小客車，惟堅決否認有故買贓物犯行，並辯稱：伊
    經由宜蘭之朋友介紹認識乙○○，於八十八年十一月一日看車，買賣合約書上所
    載十五萬元是事故車的價錢，修理費另計，伊先交付三萬元訂金，隔日再給付十
    二萬五千元，之後再拿五萬元，於八十八年十二月十一日交車時再拿二十五萬元
    ，合計四十五萬五千元，有轉帳及提款之證明，因當初乙○○告訴伊以該車之車
    況仍可修好，以後若引擎有問題，會負責修到好，且伊之前曾查過該款車輛需價
    六、七十萬元，才向乙○○買該事故車，過戶並非伊去辦理，伊並不知該車是贓
    車等語。
二、按車牌號碼ＦＢ─三一０五號自用小客車，原係葉保茨所有，嗣因車禍損及車身
    ，乃輾轉由葉保茨出售予沈奕昌、沈奕昌出售予葉慶裕、葉慶裕出售予乙○○，
    乙○○再於八十八年十一月二日以新台幣（下同）十五萬五千元出售予甲○○，
    並繳足車款，有汽車買賣車輛合約書四紙在卷可稽（參八十九年度偵字第六五七
    九號偵查卷宗第四一頁至第四四頁），且該車於八十八年十一月三日辦畢過戶登
    記於被告甲○○名下，此有臺北市監理處八十九年十二月十八日北市監三字第八
    九六三九六八八００號函附汽（機）車過戶登記書足參（參八十九年度偵字第一
    六五六六號偵查卷宗第三五頁、第三六頁）。惟被告甲○○為警查獲時所有之上
    開自小客車之車身（車身號碼ＡＣＡ六三一四ＲＦＫ六０三四五號），係被害人
    丙○○所有車牌號碼為ＧＷ─九九二八號於八十八年十一月三十日失竊之自用小
    客車，業據被害人丙○○證述明白（參同上偵卷第二九頁反面），並有車輛竊盜
    、車牌失竊資料個別查詢報表─查詢認可資料及丙○○失竊車輛經查獲時之照片
    （參同上偵卷第三五頁、八十九年度偵字第六五七九號卷第五十頁上紙照片）。
    本件被告甲○○是否有故買贓物犯行，應視其是否知悉其買受者是否為贓物為斷
    。惟查：（一）、被告甲○○確有向被告乙○○購買事故車，並委由被告乙○○
    修理該事故車，嗣被告甲○○自被告乙○○處取得之自小客車係丙○○所失竊之
    車身，此可先徵諸被告乙○○於原審陳稱：「我當時賣給甲○○是賣事故車，我
    當時有註明該車車頭有壞掉，當時我估價修理要二十萬，後來我說要追加五萬‧
    ‧‧後來十二月陳某（被告甲○○）來我工廠交五萬元」等語（參原審刑事卷宗
    第三四頁），於本院調查時亦供陳：「甲○○打電話跟我聯絡，要買這部車，我
    是以十五萬元賣他，包修要二十萬，後來發現變速箱有受損，我追加五萬元‧‧
    ‧事故車甲○○是跟我買十五萬元，後來匯了五萬元修理費」、「當初跟他講包
    修要二十萬元，買材料叫他先匯五萬元過來，後來發現變速箱有受損，需要再追
    加五萬元」等語（參本院九十年十月二十六日訊問筆錄第五頁），於偵查中供稱
    ：「他（指被告甲○○）有說要修理」等語加以佐證（參八十九年偵字第六五七
    九號偵查卷宗第八頁反面）。另被告甲○○向乙○○購買事故車，價金為十五萬
    五千元，並已於八十八年十一月二日付清，有汽車買賣車輛合約書在卷可稽，如
    前所述。至於其餘之修理費用，被告甲○○先於八十八年十一月十六日匯款五萬
    元入被告乙○○設於誠泰銀行第000000000000號帳戶，業據被告乙○○於警訊時自承（參同上偵查卷宗第十頁反面），復有被告甲○○提出載有跨
    行轉帳存入000000000000號帳戶之存摺摘錄影本可按（參同上偵卷
    第三七頁）。嗣被告甲○○於交車時交付予被告乙○○之二十五萬元，業據被告
    甲○○提出其於八十八年十二月十一日自蘇澳地區農會提領現金三萬元，同日自
    臺灣中小企業銀行提款機提領四筆合計七萬元之存摺摘錄影本在卷可稽（參原審
    刑事卷宗第一四二頁至第一四五頁），另證人王榕秋並於原審結證稱：「八十八
    年十二月初甲○○跟我借拾伍萬元，說要買車之用」等語（參原審刑事卷宗第一
    三八頁），堪認被告甲○○確有再給付乙○○二十五萬元。而被告甲○○付錢取
    車之事實，亦有證人游建志證稱：「我當時有看到甲○○有交付訂金，當時車子
    就是事故的情形，甲○○就去領錢說要給乙○○，隔天我有跟甲○○去‧‧‧第
    三次甲○○也有給錢，就交車」（參原審刑事卷宗第六六頁）、「（陪甲○○到
    中和市富群汽車廠）共四次‧‧‧最後一次是八十八年十二月初‧‧‧在車上甲○○有提到要付尾款交車，我有看到甲○○付款給車行老板。當時車號ＦＢ－三
    一０五紅色轎車車行老板正在打蠟及整理內裝」（參八十九年度偵字第六五七九
    號偵查卷宗第二七頁反面）、「我去三、四次，第一次看到車子是車頭有撞到、
    顏色是深紅色再暗點‧‧‧最後一次去看，要交車時，他在打蠟成鮮紅色」（參
    八十九年度偵字第一六五六六號偵查卷宗第十九頁反面至第二十頁正面）、「我
    當時有看到甲○○有交付訂金，當時車子就是事故的情形。甲○○就去領錢說要
    給乙○○，隔天我有跟甲○○去，有拿錢給乙○○，第三次甲○○也有給錢，就
    交車，當時車已經修好了，乙○○跟他的師傅正在打蠟，當時車是紅色的」（參
    原審刑事卷宗第六六頁）等語，以及證人黃政熾於警訊中證稱：「八十八年十二
    月初近黃昏時，我開車載甲○○及游建志到中和市富群汽車廠‧‧‧我有看到甲○○交款給汽車廠老板‧‧‧我曾陪甲○○去四次」（參八十九年度偵字第六五
    七九號偵查卷宗第二八頁反面）、「我有去四次‧‧‧第一次我去看時，該車是
    事故車，當時談到如何來修理跟多少錢，第二次就簽約。最後一次就變成已經修
    好的車了」（參原審刑事卷宗第八九頁）等語可資佐證，互核情節亦相符合，被
    告甲○○辯稱所有車款均已清償給付與被告乙○○等情，自可採信。被告甲○○
    既已交付買賣修理自小客車之相當價金，即無必要自行另外找人再換裝丙○○所
    有失竊之車身，堪認將被告甲○○購買之事故車，加以換裝被害人丙○○失竊車
    之車身者，應為同案被告陳富貴；（二）、依被告乙○○於本案之所供，本件修
    護費合計為二十五萬元，加購買事故車之費用，總計為四十萬五千元，與被告甲○○執以置辯之四十五萬五千元，雖非一致，惟被告乙○○之辯護人於原審提出
    「汽車商業同業公會鑑價組」提供之同型、同年份中古汽車之價格僅為三十五萬
    元（參原審刑事卷宗第一一七頁），是無論以四十萬五千元或四十五萬五千元推
    算，被告甲○○取得前開車輛之價金均高於中古汽車之行情，被告甲○○果有知
    悉贓物之認識，衡諸常情，當不致擲此高價故買，是被告甲○○應無故買贓物之
    犯意；（三）、被告甲○○曾於八十八年十二月十四日駕駛牌照號碼ＦＢ─三一
    ０五號自用小客車，在宜蘭縣因「不依順向行駛」，經警舉發違反道路交通管理
    處罰條例，有舉發違反道路交通管理事件通知單影本足參（參八十九年度偵字第
    六五七九號偵查卷宗第三六頁），應認被告甲○○取得占有該掛有ＦＢ─三一０
    五號車牌之自用小客車之時間，自應在八十八年十二月十四日違警舉發違規之前
    。是就被告乙○○交付予被告甲○○之自小客車即懸掛ＦＢ─三一０五號之丙○○失竊自用小客車而言，被告乙○○所稱因伊與被告陳慶文就該事故車之修理費
    用有爭議，故該車一直停放在車廠，並未修理，直至八十九年一月底，車子才被
    拖吊走等語（參八十九年度偵字第六五七九號卷第八頁正面、本院九十年十月二
    十六日訊問筆錄第五頁），顯與事實不符，所為上開供述，要屬逃避責任之詞，
    不足採信。至證人林銘淵雖於原審證稱：「本案車子我當時去送貨時，我看到該
    車，該暗紅色ＢＭＷ車放在公司很久」等語（參原審刑事卷第八七頁），惟對於
    車子停放時間之起迄語焉不詳，又其僅因送貨至現場，要無法佐證被告乙○○上
    開證詞之真偽。又證人許信康雖於原審證稱：「我要作證當時要追加，甲○○說
    不合算，就沒有做了」等語（參原審刑事卷第九一頁），被告乙○○之妻黃惠讌
    於原審亦證稱證稱：「我是乙○○公司之會計，我沒有收到甲○○的錢，我們沒
    有動過這部車」等語（參原審刑事卷第八八頁），惟上開證人與被告乙○○分別
    具有僱傭關係及親屬關係，其證詞有偏頗之虞，均與同案被告乙○○之上開供詞
    相同，不足盡信。綜上所述，被告甲○○既堅詞否認犯罪，公訴人所提出之證據
    ，尚難為被告不利之認定，此外，復查無其他積極證據，足資證明被告甲○○涉
    有公訴人所指之贓物犯行，應認不能證明被告甲○○犯罪。
肆、被告乙○○部份：
一、查被告乙○○前於八十八年十二月間，在其設於臺北縣中和市○○街三０號之一
    所經營之富群汽車修理廠內，明知尤福春所交付之引擎號碼：Ｋ一一ＧＬＡ四五
    四三０號之裕隆白色自用小客車（車號：ＤＨ─三七六一號，為林慶鴻所有，於
    八十七年十一月十三日九時許，在臺北縣新莊市○○街四十三號前失竊）為贓物
    ，竟予收受，嗣於八十九年一月二十日，因江義明所有車號：ＣＴ─四八０一號
    之自用小客車撞毀，將該車拖吊至上開修理廠修護時，乙○○即介紹江義明（江
    義明收受贓物已判決確定）可買受上開失竊贓車，江義明亦明知該車為贓物，竟
    予收受使用（但未買受），並由乙○○修護廠員工懸掛江義明所有之ＣＴ─四八
    ０一號車牌於該部贓車上隨即駛離，經檢察官提起公訴，認被告乙○○所為，係
    犯刑法第三百四十九條第一項之收受贓物罪，經本院於九十年一月二十九日，以
    八十九年度上易字第四四四八號刑事判決，判處乙○○收受贓物，處有期徒刑伍
月，如易科罰金以參佰元折算壹日確定，並於九十年三月十四日易科罰金執行完
    畢，此有上開判決書、臺灣高等法院檢察署刑案紀錄簡覆表、本院被告全國前案
    紀錄表各一份在卷可資參照。
二、本件公訴人以被告乙○○於八十八年十二月初，在上開地址（指臺北縣中和市○○街三０號之一所經營之富群汽車修理廠內），明知某不詳姓名年籍之人所交付
    懸掛車牌號碼ＧＷ─九九二八號之自小客車（該車為丙○○所有，車身號碼：Ａ
    ＣＡ六三一四ＲＦＫ六０三四五號，於八十八年十一月三十日七時許，在臺北市
    士林區○○里○○路不詳地點前失竊）為贓物，竟予收受，而改懸ＦＢ─三一０
    五號自小客車車牌貳面於該部贓車上，並在上開修理廠內將之出售予同案被告甲○○，因認被告乙○○涉有刑法第三百四十九條第一項之收受贓物罪嫌、第二項
    之牙保贓物罪嫌，收受贓物行為與牙保贓物行為屬階段行為。經查，本案公訴人
    起訴部分與本院前判決確定之八十九年度上易字第四四四八號贓物案件相較，其
    收受贓物之時間同為八十八年十二月間，收受之地點同為臺北縣中和市○○街三
    ０號之一所經營之富群汽車修理廠內，手法同為將事故車之車牌改懸於所收受之
    贓車上，犯罪構成要件同為刑法第三百四十九條第一項之收受贓物罪，前後兩案
    犯罪時間密接、犯罪地點相同、手法相同、構成要件相同，應認其係基於概括之
    犯意為前開犯行，前後兩案即應依連續犯之規定論以一罪，前案既經判決罪刑確
    定，揆諸首揭說明，其效力當然及於全部，公訴人就連續犯之部份行為，重行起
    訴，即應諭知免訴之判決，不得再予論科。至於與收受贓物部份具實質上一罪之
    牙保贓物犯行部份，因屬裁判上一罪，自亦不得再予論科。
伍、原審本於同上見解，以不能證明被告甲○○犯罪，為被告甲○○無罪之判決，並
    就被告乙○○部分以本案經前案確定判決效力所及，而為免訴之判決，均核無不
    合。公訴人上訴意旨仍以：車牌號碼ＦＢ－三一０五號ＢＭＷ牌自用小客車之新
    車總價為一百一十萬元，於八十八年十月間，在台北縣淡金公路發生車禍，造成
    車頭、車身均嚴重毀損到幾乎已成一堆廢鐵，且引擎毀壞無法修復等情，業據原
    車主葉保茨陳述在卷，並有車損照片四幀可稽，又依被告乙○○提出之「汽車商
    業同業公會鑑價組」提供之同型、同年份中古汽車之價格僅為三十五萬元，被告
    甲○○卻違反常情於八十八年十一月二日以十五萬五千元之代價，向被告乙○○
    買受上開事故車，其二人於簽訂買賣事故車契約之時即已有達成「借屍還魂」方
    式買受上開事故車之犯意，否則被告甲○○大可直接向中古車行購買同型、同年
    份之中古車，毋庸大費周章向乙○○購買事故車承擔不正常駕駛功能之缺陷，況
    被告甲○○於八十八年十一月二日向被告乙○○購得上開自小客車後，立即於隔
    日辦畢車輛車籍之過戶手續，亦顯與常理有違，又被告乙○○所涉及本案之犯罪
    態樣為居間、媒介，與被告前案所犯罪態樣為收受、持有，二者之犯罪態樣不同
    ，構成要件不同，尚難認與前案被告乙○○所犯之收受贓物罪有連續犯之裁判上
    一罪等語，執之指摘原判決不當，為無理由，應予駁回。
據上論斷，應依刑事訴訟法第三百六十八條，判決如主文。
本案經檢察官費玲玲到庭執行職務。
中      華      民      國    九十一    年      五      月      九      日
                            台灣高等法院刑事第十三庭
                                審判長法  官  蔡    燉
                                      法  官  周  煙  平
                                      法  官  鄧  振  球
右正本證明與原本無異。
不得上訴。
                                      書記官  洪  秋  帆
中      華      民      國    九十一    年      五      月      十      日
